【裁判字號】    95,簡上,89
【裁判日期】    950802
【裁判案由】    清償借款
【裁判全文】
臺灣板橋地方法院民事判決              95年度簡上字第89號
上  訴  人  乙○○
訴訟代理人  呂政燁律師
被上訴人    甲○○
上列當事人間請求清償借款事件，上訴人對於中華民國95年3 月
22日臺灣板橋地方法院三重簡易庭94年重簡字第767 號第一審判
決提起上訴，經本院於95年7 月19日言詞辯論終結，判決如下：
    主  文
上訴駁回。
第二審訴訟費用由上訴人負擔。
    事實及理由
一、被上訴人主張：上訴人於民國87年8 月30日拿發票人為倍龍
    成衣整燙有限公司（法定代理人粘錦棧為上訴人之配偶）、
    票面金額各為新臺幣（下同）100,000 元之支票二紙（下稱
    系爭支票）予被上訴人，向被上訴人借貸200,000 元，並約
    定於88年5 月30日及88年7 月30日各清償100,000 元予被上
    訴人。詎屆期仍未見清償，爰依借貸關係請求上訴人返還借
    款及法定遲延利息等語（被上訴人於原審聲明：上訴人應給
    付被上訴人200,000 元，及自88年7 月31日起至清償日止，
    依年息5%計算之利息。原審如數判決，上訴人則聲明不服提
    起上訴。）。併為答辯聲明：駁回上訴。
二、上訴人則以：上訴人於86年初競選台北縣議員期間，上訴人
    之配偶粘錦棧為替上訴人籌措競選經費，向訴外人闕高夫（
    為上訴人擔任里長所選之鄰長）借款200,000 元，數日後，
    上訴人配偶粘錦棧與闕高夫約明，借款應分別於87年4 、12
    月二次各分100,000 元返還，粘錦棧同時簽發系爭支票二紙
    交與闕高夫以為付款擔保，嗣闕高夫見上訴人家庭經濟困窘
    ，同意還款日期延後，故將系爭支票日期更改為88年5 月30
    日及88年7 月30日。不過87年6 月間上訴人連任里長後，闕
    高夫除要求上訴人繼續選伊為鄰長外，並應選被上訴人配偶
    林蔡螺玉為鄰長，自此上訴人始認識被上訴人及其配偶，此
    後上訴人幾次舉辦里民自強活動，如係二日以上，均應闕高
    夫要求，將其與林蔡螺玉編為同一房間，闕高夫後來並向粘
    錦棧表示免除200,000 元債務，將之作為上訴人從政之捐獻
    ，故系爭支票從未存入銀行帳戶內兌現，粘錦棧亦不好意思
    請求返還系爭支票。即上訴人並非系爭借款債務之債務人，
    且系爭借款債務亦經債權人闕高夫免除此200,000 元債務。
    甚且縱上訴人確為系爭借款之債務人，被上訴人既無法證明
    實際有交付金錢，亦難認兩造間存有借貸關係等語，資為抗
    辯。併為上訴聲明：(一)原判決廢棄。(二)被上訴人在第一審之
    訴駁回。
三、被上訴人主張：上訴人於87年8 月30日拿系爭支票向伊借貸
    200,000 元，約定於88年5 月30日及88年7 月30日各清償10
    0,000 元，屆期未見清償等情，業據提出發票人為上訴人配
    偶粘錦棧所經營之倍龍成衣整燙有限公司簽發之系爭支票影
    本二紙為證，上訴人對於系爭支票之真正並不爭執，惟辯稱
    ：系爭支票係上訴人之配偶粘錦棧為向訴外人闕高夫借貸
    200,000 元所交付予闕高夫，並經闕高夫免除該借款債務等
    語。按當事人主張有利於己之事實，就其事實有舉證之責任
    ，民事訴訟法第277 條定有明文。是則本件首應由被上訴人
    就系爭借貸關係之存在於兩造間負舉證責任。經查：
  (1)關於被上訴人主張「系爭借貸關係存在於兩造間」之事實，
    經原審依被上訴人之聲請傳訊證人闕高夫、王吳蕊，到庭隔
    離訊問後，證人闕高夫證稱：上訴人是我們那里的里長，粘
    錦棧是她先生後來才認識的，他們兩人都沒有跟我借過錢，
    我也沒有看過系爭兩張票，八十幾年間我曾經在被上訴人家
    泡茶的時候，粘錦棧及上訴人有去被上訴人家說要借200,00
    0 元，那時證人王吳蕊還有被上訴人及他太太也有在場，後
    來是上訴人跟他太太一起來的，那時並沒有說是上訴人或他
    先生要借錢，被上訴人當場拿200,000 元現金給上訴人。我
    不知道被告他們為何要借錢，那時被上訴人是拿二疊現金出
    來，但是我沒有看到上訴人點錢，因為我去上廁所，當時是
    在被上訴人一樓客廳等語。證人王吳蕊則證稱：上訴人是里
    長，我認識他們夫婦，上訴人也曾經拿他老公的公司票來跟
    我借錢，借了大概六、七十萬元，上訴人有向被上訴人借過
    錢，那時我在被上訴人家泡茶，上訴人及他先生有去被上訴
    人家借錢，是乙○○向甲○○借錢，向甲○○借200,000 元
    ，那時上訴人有拿粘錦棧的票給被上訴人，拿1 張或2 張，
    那時是在原告家一樓的客廳，那時現場還有我、闕高夫、被
    上訴人夫妻，其他我沒有注意看，被上訴人是否當天給錢或
    隔天給我不記得，錢是上訴人要借的等語，核與被上訴人前
    開主張相符。且與本院另案94年度訴字第85號侵權行為損害
    賠償事件中，證人闕高夫所證稱：約87年間我在甲○○夫婦
    家泡茶時，乙○○夫妻來到他家，跟甲○○借200,000 元，
    他們來的時候就帶二張支票來，甲○○夫婦答應他要借給乙
    ○○夫妻，可能是先談好所以當時甲○○夫妻就拿現金給乙
    ○○夫妻，我沒有去檢視支票，所以不知道發票人是誰，乙
    ○○夫妻拿了就走了，所以我也沒有問乙○○夫妻，我只看
    到乙○○夫妻在當天有向甲○○夫妻拿借款，有無其他借貸
    我不清楚，我事後是聽甲○○講前開借款乙○○還沒有還錢
    等語；及證人王吳蕊證稱：乙○○有跟甲○○借錢，當時我
    有到現場等語大致相同。又上訴人雖以：證人王吳蕊於他案
    臺灣板橋地方法院檢察署91年度選偵字第114 號上訴人甲○
    ○違反選舉罷免法案件中曾證稱：不認識甲○○云云，而質
    疑其本件證詞之可信度。惟證人王吳蕊於上訴人持系爭支票
    向被上訴人借貸當日在場一節，既據證人闕高夫證述明確，
    顯見證人王吳蕊於前開刑事案件偵查中所為異於前述民事事
    件之證詞，自較無可信。且縱認證人王吳蕊之證詞曾經前後
    翻異，應認有疑，並無可採。惟證人闕高夫既已就上訴人以
    系爭支票向被上訴人借貸200,000 元，並眼見金錢之交付（
    僅稱未看到上訴人數錢，並非若上訴人所抗辯：證人未看見
    金錢交付等語。詳原審卷第20頁。）等情證述明確，被上訴
    人前開主張，已堪信為真正。
  (2)至於證人粘錦棧雖於原審到庭證稱：86年間我有打電話給證
    人闕高夫說要借200,000 元，後來他也拿200,000 元給我，
    因為我太太不在，所以沒有辦法開票給他，過了2 、3 天後
    ，闕高夫才來我家拿系爭二張票。後來闕高夫有跟我講說系
    爭票據的錢可以不用還云云。然證人粘錦棧為上訴人之配偶
    ，利害關係相同，本難期證詞無偏頗之虞；遑論，證人粘錦
    棧之證詞除與證人闕高夫所證述情節互異，且就所稱係向闕
    高夫借款及闕高夫已免除該借款債務一節，亦無其他證據可
    佐，經本院調查之結果認，證人粘錦棧之證詞並無可信。即
    上訴人抗辯：系爭200,000 元款項乃粘錦棧向闕高夫所借，
    並經闕高夫免除債務一節，並無可採。
四、綜上所述，被上訴人本於借貸契約關係，請求上訴人返還
    200,000 元，及自清償期限88年7 月30日之翌日即88年7 月
    31日起至清償日止，按年息5%計算之法定遲延利息，為有理
    由，應予准許。又本件係因適用簡易程序所為被告敗訴之判
    決，應依職權宣告假執行，民事訴訟法第389 條第1 項第3
    款定有明文。是則，原審判命上訴人如數給付，並依職權告
    假執行，於法並無不合。上訴意旨指摘原判決不當，求予廢
    棄改判，為無理由，應予駁回其上訴。
據上論結，本件上訴為無理由，依民事訴訟法第436條之1第3項
、第449條第1項、第78條，判決如主文。
中    華    民    國    95    年    8     月    2     日
                  民事第一庭    審判長法  官  李世貴
                                      法  官  黃若美
                                      法  官  黃信滿
以上正本證明與原本無異
不得上訴
中    華    民    國    95    年    8     月    3     日
                                     書記官  林月蓉


司法院資訊處製作；財團法人民間司法改革基金會備份。
